台灣雲林地方法院刑事判決　　 100年度訴字第724號
公　訴　人　台灣雲林地方法院檢察署檢察官
被　　　告　許明義
上列被告因違反毒品危害防制條例案件，經檢察官提起公訴（
100年度毒偵字第203號、第1142號），本院合議庭裁定由受命法
官獨任合併行簡式審判程序，並合併判決如下︰
    主  文
許明義施用第一級毒品，累犯，處有期徒刑玖月，扣案之第一級
毒品海洛因三包（驗餘淨重共計 0.3441 公克，含外包裝三個）
沒收銷燬之；又施用第二級毒品，累犯，處有期徒刑柒月；又
施用第一級毒品，累犯，處有期徒刑玖月；又施用第二級毒品，
累犯，處有期徒刑柒月；應執行有期徒刑壹年伍月，扣案之第一
級毒品海洛因三包（驗餘淨重共計 0.3441 公克，含外包裝三個
）沒收銷燬之。
    事  實
一、許明義前因施用毒品案件，經觀察、勒戒執行完畢，經認定
    無繼續施用毒品之傾向，於民國（下同） 91 年 1 月 4 日
    釋放，並由台灣雲林地方法院檢察署檢察官於同日以 90 年
    度毒偵字第 1689 號不起訴處分確定；又於 5 年內再犯施
    用第一級毒品犯行，經法院裁定送強制戒治，且經法院於92
     年 5 月 15 日判處有期徒刑 8 月確定；而其強制戒治，
    於 92 年 6 月 17 日停止強制戒治付保護管束出所，至92
    年 11 月 14 日期滿未經撤銷而以執行完畢論；再因竊盜、
    施用第一級毒品案件，經法院分別判處有期徒刑 5 月、1
    年確定，並定應執行有期徒刑 1 年 3 月，於 96 年 5月
    31 日縮短刑期執行完畢；再因施用第一、二級毒品案件，
    經法院於 97 年 5 月 19 日判處應執行有期徒刑 1 年 5
    月確定，於 98 年 11 月 18 日縮短刑期執行完畢。(一)其又
    基於施用第一級毒品海洛因之犯意，於 100 年 1 月 30 日
    夜間某時，在雲林縣台西鄉○○村○○道路旁，以將海洛因
    摻水置於針筒內注射之方式，施用第一級毒品海洛因 1 次
    ；另基於施用第二級毒品甲基安非他命之犯意，於 100 年
    1 月 29 日 10 時左右，在雲林縣台西鄉友人住處內，以將
    甲基安非他命置於玻璃球內用火燒烤後吸食其煙霧之方式，
    施用第二級毒品甲基安非他命 1 次。於 100 年 1 月 31
    日 16 時 30 分許，為警在雲林縣麥寮鄉○○村○○路 198
    號前查獲，並扣得其所有第一級毒品海洛因 3 包（驗餘淨
    重共計 0.3441 公克），採尿送檢驗，尿中驗出嗎啡、甲基
    安非他命陽性反應。(二)其另基於施用第一級毒品海洛因之犯
    意，於 100 年 7 月 27 日 8 時左右，在雲林縣麥寮鄉○
    ○路 56P 套房內，以將海洛因摻水置於針筒內注射之方式
    ，施用第一級毒品海洛因 1 次；另基於施用第二級毒品甲
    基安非他命之犯意，於 100 年 7 月 27 日 8 時左右，在
    上述套房內，另以玻璃球內置甲基安非他命加熱吸用霧化氣
    體之方式，施用第二級毒品甲基安非他命 1 次。於 100 年
    1月 31 日 16 時 30 分左右，與吳英明（另案處理）在上
    開套房內為警持搜索票查獲，並扣得許明義所有之注射針筒
     1 支，採尿送檢驗，尿中驗出嗎啡、甲基安非他命陽性反
     應。
二、案經雲林縣警察局台西分局、西螺分局報請台灣雲林地方法
    院檢察署檢察官偵查起訴。
    理  由
一、本件被告所犯為死刑、無期徒刑、最輕本刑為三年以上有期
    徒刑以外之罪，其於準備程序中就被訴事實為有罪陳述，經
    法官告知簡式審判程序之旨，並聽取公訴人、被告意見後，
    本院決定由受命法官獨任進行簡式審判程序，在此先行說明
    。
二、經查：(一)上述事實，業經被告於審理中坦白承認，且有雲林
    縣警察局虎尾分局毒品犯罪嫌疑人尿液採驗作業管制紀錄、
    雲林縣警察局西螺分局委託檢驗尿液代號與真實姓名對照認
    證單各1紙，以詮昕科技股份有限公司濫用藥物尿液檢驗報
    告 2 件在卷可證；就扣案之海洛因，並有行政院衛生署草
    屯療養院鑑定書1件在卷可證；(二)其有上述前科，並有台灣
    高等法院被告前案紀錄表 1 件附卷可證，事實已經可以認
    定。
三、論罪科刑：
  (一)被告所為，觸犯毒品危害防制條例第 10 條第 1 項、第 2
    項之施用第一級毒品罪、施用第二級毒品。被告持有第一、
    二級毒品進而施用，其持有之低度行為，為施用之高度行為
    吸收，不另論罪。
  (二)被告有上述前科，此有被告前案紀錄表1 件可證，其於有期
    徒刑執行完畢後5 年內故意再犯本件有期徒刑以上之罪，是
    累犯，均應依法加重其刑。
  (三)被告所犯的上述 4 罪，犯意各別，行為也各自獨立，應分
    別論罪、合併處罰。
  (四)法官認為，施用毒品行為的本質是藥物濫用、物質依賴，自
    殘性明顯，侵害性卻隱晦。基於施用毒品的此一特性，毒品
    危害防制條例第 10 條第 1 項、第 2 項的刑罰，就須與同
    條例第 20 條的保安處分比擬觀察，而不應與一般犯罪的刑
    罰等量齊觀。因此，施以一段期間的徒刑，藉以隔離毒品、
    戒除依賴即可；過度監禁的結果，有虛擲被告生命、浪費國
    家稅收的虞慮。從而，依被告藥癮的程度，就施用第一級毒
    品罪各量處有期徒刑 9 月，就施用第二級毒品罪各量處有
    期徒刑 7 月，並定應執行刑 1 年 5 月，應該就已足夠。
    檢察官請求量處有期徒刑 3 年 6 月，稍嫌過重，在此一併
    說明。扣案的上述第一級毒品海洛因，應依毒品危害防制條
    例第 18 條第 1 項前段規定沒收銷燬。又因為毒品的包裝
    袋不易與毒品分離，是以上述外包裝 3 個，均應依毒品危
    害防制條例第 18 條第 1 項前段規定沒收銷燬。至於扣案
    的注射針筒 1 支，並非違禁物，即使是被告所有供犯罪所
    用，依刑法第 38 條第 3 項規定，也可以不沒收，而被告
    於偵查中並已表示拋棄（ 100 年度毒偵字第 1142 號卷第
    9頁），執行時也無須發還，予以丟棄即可。
四、本件判決適用的法律：(一)刑事訴訟法第273 條之1 第1 項、
    第284 條之1 、第299 條第1 項前段，(二)毒品危害防制條例
    第 10 條第 1 項、第 2 項、第 23 條第 2 項、第 18 條
    第 1 項前段，(三)刑法第 11 條前段、第 47 條第 1 項、第
    51 條第 5 款。
本案經檢察官何嘉仁偵查起訴，檢察官何宗霖到庭執行職務。
中    華    民    國    100   年    10    月    11    日
                  刑事第三庭  法  官  林 輝 煌
以上正本證明與原本無異。
如不服本判決，應於送達後10日內向本院提出上訴狀（須附繕本
），上訴於台灣高等法院台南分院。上訴書狀應敘述具體理由。
上訴書狀未敘述上訴理由者，應於上訴期間屆滿後20日內補提理
由書（須附繕本）於本院。（切勿逕送台灣高等法院台南分院）
                              書記官  邱 明 通
中    華    民    國    100   年    10    月    11    日
附錄本案論罪科刑法條全文：
毒品危害防制條例
第10條
施用第一級毒品者，處六月以上五年以下有期徒刑。
施用第二級毒品者，處三年以下有期徒刑。